最高法院民事判決　　　　　　　九十六年度台上字第一一三號
上　訴　人　甲○○
訴訟代理人　蔡鴻斌律師
　　　　　　葉建廷律師
上　訴　人　乙○○
訴訟代理人　陳　隆律師
上列當事人間請求給付退股金事件，兩造對於中華民國九十五年
五月十五日台灣高等法院第二審判決（九十三年度上字第八七０
號），各自提起上訴，本院判決如下：
    主  文
兩造上訴均駁回。
第三審訴訟費用由兩造各自負擔。
    理  由
本件上訴人乙○○主張：伊與對造上訴人甲○○及訴外人蕭恆達
約定共同出資於台北縣三重市○○○街九一號一樓合夥經營一祥
蛋行，並登記伊為負責人。嗣三方於民國九十二年十一月二十日
達成協議（下稱第一次協議），約定伊及蕭恆達退出合夥，甲○
○同意給付伊及蕭恆達退股金各新台幣（下同）一百七十二萬四
千七百八十元。甲○○已如數給付蕭恆達，惟承諾於九十三年一
月底前給付予伊之退股金，則藉詞推託等情，爰先位依第一次協
議求為命甲○○給付上述退股金並加計法定遲延利息之判決；如
認兩造另於九十三年農曆年前另行成立協議（下稱第二次協議）
，則備位依第二次協議求為命甲○○給付上述退股金及其法定遲
延利息之判決（第一審為如乙○○先位聲明之判決，甲○○提起
第二審上訴，乙○○於原審追加如上述備位之訴）。
甲○○則以：乙○○與其妻李鈺雯以身體不堪負荷為由，要求終
止合夥關係，使伊誤以為彼等將不再從事蛋行營業，陷於錯誤而
簽立第一次協議，伊業已撤銷此意思表示，乙○○即不得依第一
次協議為請求；如認第一次協議有效，經重新計算退股金，乙○
○可請求之退股金亦僅十三萬元；又乙○○迄未依第一次協議履
行業務交接，且違反附隨於協議之競業禁止義務，開設宏祥蛋行
，爭奪一祥蛋行之原有客戶，履經催告均未依約履行，伊已解除
第一次協議；如認第一次協議尚未解除，伊因乙○○未依約履行
義務，至九十三年七月二十五日止至少受有五百十九萬一千七百
七十五元之損失，得據為抵銷之抗辯；又乙○○依約有先行將如
原判決附表之客戶交接與伊，不得在各該客戶所在行政區內為蛋
行生意之義務，於先行給付履行前，不得請求伊給付退股金；如
認此等義務非先行給付，亦應同時履行等語，資為抗辯。
原審依調查證據審理之結果，以：兩造與蕭恆達曾共同出資合夥
經營一祥蛋行，嗣於九十二年十一月二十日達成第一次協議，約
定乙○○與蕭恆達退出合夥，甲○○同意給付乙○○及蕭恆達各
一百七十二萬三千八百七十元退股金，甲○○已如數給付蕭恆達
，惟迄未給付乙○○。乙○○退股後即在同一市場之三重市○○
路○段三四巷六六號開設宏祥蛋行，並與一祥蛋行客戶交易等情
，為兩造不爭之事實，堪信為真正。兩造因甲○○拒絕給付退股
金，曾由原一祥蛋行負責人高德濤於九十三年農曆年前出面調停
，而達成第二次協議，約定乙○○不再在同一市場經營蛋行，乙
○○應將原來一祥蛋行客戶交由甲○○經營，帶同甲○○熟悉客
戶，甲○○則給付乙○○系爭退股金等情，已據高德濤證述在卷
。當時兩造約定於農曆初四至律師處簽訂文件，不過使第二次協
議載為書面而已，尚難認兩造同意第二次協議應待簽定書面始為
成立。乙○○雖主張：第二次協議因兩造均違約，後來又協議解
除云云，為甲○○所否認，乙○○未舉證證明，所稱第二次之協
議業經兩造合意解除云云，尚無足採。查兩造訂立第一次協議後
，就乙○○是否負有不得於同一地區從事同種營業義務發生爭執
，嗣經高德濤調停成立第二次協議，約定乙○○應重行帶甲○○
熟悉客戶，足認兩造乃就爭執互相讓步，成立和解，重新確定兩
造間之權利義務，以取代原有第一次協議。則甲○○抗辯：其係
受詐欺而簽立第一次協議，乙○○實際可得退股金僅有十三萬元
等情，就令是實，既經成立第二次協議，即不得再執為拒絕給付
之理由。而乙○○主張：第一次協議並無競業禁止之約定，伊得
在同一市場經營蛋行，伊已依該協議辦理交接事宜，帶同甲○○
僱用之員工熟悉客戶云云，亦同不得再執為抗辯，應受第二次協
議之拘束，即乙○○不得在同一市場經營同種營業，原有一祥蛋
行客戶應交由甲○○經營，並重行帶同甲○○熟悉其客戶。兩造
間第一次協議因成立第二次協議之和解而失其效力，乙○○先位
依第一次協議請求甲○○給付退股金本息，即有未合。而兩造嗣
均未履行第二次協議，為兩造不爭之事實。甲○○所有催告乙○
○停止蛋行經營及解除契約之表示，均係針對第一次協議而為，
不生解除第二次協議所生新契約之效力，兩造仍應受第二次協議
所生契約之拘束。至甲○○辯稱乙○○不履行債務，其至九十三
年七月二十五日止至少受損五百十九萬一千七百七十五元云云，
為乙○○所否認。甲○○提出之虧損統計表為其自己製作之文書
，尚不足為有利甲○○之認定，所提出行政院公平交易委員會書
函，只能證明甲○○曾因雞蛋低價銷售涉及違反公平交易法事件
，經該委員會調查後認未違法，尚難認定低價銷售與乙○○違約
有關，甲○○所為抵銷抗辯，自無足採。兩造和解所成立之第二
次協議，並未約定何人應先為給付，而彼等所負給付有對價關係
，自應同時履行，甲○○為同時履行抗辯，尚無不合。如原判決
附表所示客戶為一祥蛋行原有客戶，為乙○○所不爭，乙○○請
求甲○○給付退股金，自應為對待給付即交還附表所示客戶與甲
○○，帶同甲○○與之認識，並不得在各該客戶所屬鄉鎮市行政
區域內為與一祥蛋行同種之營業。在乙○○為對待給付之前，甲
○○尚不負遲延責任，乙○○即不得請求甲○○給付遲延利息，
則乙○○備位依第二次協議請求甲○○於其履行上開對待給付之
同時給付退股金即無不合，應予准許等詞，因而廢棄第一審依第
一次協議命甲○○給付退股金本息之判決，駁回乙○○先位請求
，改依第二次協議命甲○○於乙○○為前述對待給付同時給付退
股金，並駁回乙○○請求遲延利息之判決，洵屬正當。查甲○○
於原審經高德濤證述後，提出上訴理由狀辯稱兩造經高德濤調停
而成立第二次協議云云（見二審卷四一頁），乙○○未為責問，
且於同年八月二日準備程序中主張若兩造間成立第二次協議，則
依第二次協議請求（見原審卷五０頁），其責問權已經喪失，原
法院未依民事訴訟法第四百四十七條第三項駁回甲○○此項抗辯
，於法並無不合。兩造仍執陳詞，指摘原判決不當，求予廢棄，
均非有理由。
據上論結，本件兩造上訴均為無理由。依民事訴訟法第四百八十
一條、第四百四十九條第一項、第七十八條，判決如主文。
中　　華　　民　　國　九十六　年　　一　　月   十八   日
                      最高法院民事第八庭
                          審判長法官  朱　建　男
                                法官  顏　南　全
                                法官  許　澍　林
                                法官  鄭　傑　夫
                                法官  蘇　清　恭
      本件正本證明與原本無異
                                      書  記  官
中　　華　　民　　國　九十六　年　　二　　月    七    日
                                                H
